臺灣臺北地方法院刑事判決
110年度訴字第641號
公  訴  人  臺灣臺北地方檢察署檢察官
被      告  薛世杰



公設辯護人  沈芳萍  
上列被告因強盜等案件，經檢察官提起公訴（110年度偵緝字第7
26號），本院判決如下：
    主  文
薛世杰犯搶奪罪，處有期徒刑肆月，如易科罰金，以新臺幣壹仟
元折算壹日。
被訴傷害部分公訴不受理。 
    事  實
一、薛世杰於民國109年12月13日上午10時許，在址設臺北市○○
    區○○路0段00號鄭秀美所經營之檳榔攤內喝酒，因故與鄭秀
    美發生爭吵後負氣離去，復於同(13)日上午11時54分許，再
    返回上址鄭秀美所經營之檳榔攤，其等發生肢體衝突後(所
    涉傷害部分，另為不受理諭知，詳後述)，見鄭秀美正在店
    內食用雞腿餐盒，竟突生貪念，為滿足口腹之慾，基於搶奪
    之犯意，趁鄭秀美未及防備之際，徒手取走其雞肉2塊(價值
    新臺幣30元)，鄭秀美雖欲蓋上餐盒，惟仍不及阻擋。嗣經
    鄭秀美報警處理，經警到場查獲薛世杰正在上址旁食用其所
    搶奪之雞肉2塊，始悉上情。
二、案經鄭秀美訴由臺北市政府警察局中正第二分局報告臺灣臺
    北地方檢察署檢察官偵查起訴。
    理  由
壹、證據能力部分
一、按被告以外之人於審判外之言詞或書面陳述，除法律有規定
    者外，不得作為證據；被告以外之人於檢察事務官、司法警
    察官或司法警察調查中所為之陳述，與審判中不符時，其先
    前之陳述具有較可信之特別情況，且為證明犯罪事實存否所
    必要者，得為證據，刑事訴訟法第159條第1項、第159條之2
    分別定有明文。查證人即告訴人鄭秀美於警詢之陳述，係被
    告薛世杰以外之人於審判外之言詞陳述，而為傳聞證據，且
    經辯護人爭執其證據能力，經核該等言詞陳述並無因與在審
    判中所述不符而具有較可信之特別情況，則依前揭規定，應
    認不具有證據能力。
二、至本判決其餘所引用之被告以外之人於審判外之陳述，雖屬
    傳聞證據，惟檢察官、被告及辯護人於本院準備程序及審判
    期日對於證據能力均不爭執，且迄至言詞辯論終結前亦未再
    聲明異議，本院審酌該等證據資料製作時之情況，尚無違法
    不當及證明力明顯過低之瑕疵，亦認為以之作為證據應屬適
    當，依刑事訴訟法第159條之5之規定，均有證據能力。 
貳、實體部分
一、上開犯罪事實，業據被告坦白承認（見本院卷二第300頁）
    ，核與證人即告訴人鄭秀美之證述相符（見偵卷第75至76頁
    ，見本院卷二第296至297頁），並有監視器影像擷圖6 張在
    卷可稽（見偵卷第45至47頁），足見被告上開任意性自白核
    與事實相符，應堪採信。綜上，本件事證明確，應依法論罪
    科刑。
二、論罪科刑： 
  ㈠核被告所為，係犯刑法第325條第1項之搶奪罪。
  ㈡本件原起訴意旨認被告就上開事實欄一部分，係犯刑法第328
    條之強盜罪，尚有誤會，然此部分業據公訴檢察官於本院審
    理時更正起訴法條為刑法第325條第1項搶奪罪，本院自毋庸
    變更起訴之法條，附此敘明。
　㈢刑法第59條規定，犯罪之情狀顯可憫恕，認科以最低刑度仍
    嫌過重者，得酌量減輕其刑。又刑事審判旨在實現刑罰權之
    分配正義，故法院對有罪被告之科刑，應符合罪刑相當之原
    則，使輕重得宜，罰當其罪，以契合社會之法律感情，此所
    以刑法第57條明定科刑時應審酌一切情狀，尤應注意該條所
    列10款事項以為科刑輕重之標準，並於同法第59條賦予法院
    以裁量權，如認犯罪之情狀可憫恕者，得酌量減輕其刑，俾
    使法院就個案之量刑，能斟酌至當。再刑法第59條規定犯罪
    之情狀可憫恕者，得酌量減輕其刑，其所謂「犯罪之情狀」
    ，與同法第57條規定科刑時應審酌之一切情狀，並非有截然
    不同之領域，於裁判上酌減其刑時，應就犯罪一切情狀（包
    括第57條所列舉之10款事項），予以全盤考量，審酌其犯罪
    有無可憫恕之事由（即有無特殊之原因與環境，在客觀上足
    以引起一般同情，以及宣告法定或處斷低度刑，是否猶嫌過
    重等等），以為判斷。被告所為搶奪犯行固值非難，惟係因
    飢餓始以徒手之方式，搶奪告訴人之雞肉2塊，價值非鉅，
    顯係一時失慮所為，犯後坦承犯行，且亦已與告訴人達成調
    解，被告本案所犯之刑法第325條第1項之搶奪罪，法定本刑
    為六月以上、五年以下有期徒刑，以被告犯罪情節與該罪名
    之法定刑相較，容有過重，認被告本案所犯搶奪罪，有情堪
    憫恕之情，應依刑法第59條規定減輕其刑。
　㈢爰審酌被告已有多次竊取他人物品遭論處罪刑之前案紀錄之
    素行，有臺灣高等法院被告前案紀錄表在卷可稽(見本院卷
    二第9至28頁)，仍不思以正途獲取財物，所為非是，惟考量
    被告就搶奪雞肉2塊之部分，已與告訴人成立調解，願賠償
    新臺幣(下同)10萬元，而取得告訴人之諒解，有本院調解筆
    錄在卷可參（見本院卷二第323頁），因被告犯罪所生損害
    已有減輕，暨其犯罪之動機、目的、手段、智識程度、入監
    前所從事之工作、無人待其扶養之生活狀況、終知坦承犯行
    之犯後態度及所生損害等一切情狀，量處如主文所示之刑，
    並諭知易科罰金之折算標準。　
四、沒收部分：
　　末按犯罪所得，屬於犯罪行為人者，沒收之；又犯罪所得已
    實際合法發還被害人者，不予宣告沒收或追徵，刑法第38條
    之1第1項前段、第5 項分別定有明文。被告所搶得之物品即
    雞肉兩塊雖未扣案，本應依刑法第38條之1第1項前段規定沒
    收及追徵，然被告已與告訴人成立調解，已如前述，告訴人
    並拋棄其餘民事請求，如在本案另沒收被告此部分犯罪所得
    ，實與調解之目的有違，將使被告承受過度之不利益，顯屬
    過苛，爰依刑法第38條之2第2項之規定，不予宣告沒收、追
    徵。
五、不受理部分:
　㈠而公訴意旨另以：被告薛世杰於109年12月13日上午10時許，在臺北市○○區○○路0段00號告訴人鄭秀美所經營之檳榔攤內喝酒，因不滿告訴人糾正其過於吵鬧並報警處理，因而負氣離去，復於同(13)日上午11時54分許，再返回上址告訴人所經營之檳榔攤，竟基於傷害之犯意，先向告訴人稱：「瘋女人，誰叫你去報警」，並朝告訴人肚子踢擊2下，另以手毆擊告訴人臉部，致令告訴人受有左臉頰挫傷、腹部挫傷之傷害，因認被告涉犯刑法第277條第1項傷害罪嫌等語。
　㈡起訴書原雖記載被告係以上述傷害行為作為強暴手段，以強
    盜告訴人如事實欄一所示財物，並主張傷害行為包括於強盜
    行為之內，不另論罪等語，惟被告實係因與告訴人有言語糾
    紛，而發生肢體衝突，而後方起意奪取告訴人雞肉食用等情
    ，業據證人即告訴人證述在卷，檢察官因而就被告奪取告訴
    人雞肉犯行部分更正起訴法條為搶奪罪，業如前述。從而，
    被告此部分傷害行為即與經本院論罪科刑之搶奪行為間無單
    純一罪、實質上一罪或裁判上一罪關係，自應評價為業經起
    訴，且應另予審究之犯罪事實，合先敘明。 
　㈢按告訴乃論之罪，告訴人於第一審辯論終結前，得撤回其告
    訴；告訴經撤回者，應諭知不受理之判決，刑事訴訟法第23
    8 條第1 項、第303 條第3 款分別定有明文。查本件告訴人
    告訴被告傷害案件，據檢察官起訴書記載之事實，被告應係
    觸犯刑法第277 條第1 項之傷害罪嫌，該罪依同法第287 條
    前段規定，須告訴乃論，而被告已與告訴人成立調解，告訴
    人並撤回告訴，有本院調解筆錄及刑事撤回告訴狀在卷可參
    （見本院卷二第309頁、第323頁），爰依首開說明，就被告
    此部分被訴事實，諭知不受理之判決。 
據上論斷，依刑事訴訟法第299條第1 項前段、第303條第3款，
判決如主文。
本件經檢察官葉耀群提起公訴，檢察官林秀濤到庭執行職務。
中　　華　　民　　國　　111 　年　　4 　　月　　20　　日
　　　　　　　　　刑事第八庭    審判長法　官　解怡蕙
　　　　　　　　　                    法  官  楊世賢
　　　　　　　　　                    法  官  許凱傑
上正本證明與原本無異。 
如不服本判決應於收受送達後20日內向本院提出上訴書狀，並應
敘述具體理由；其未敘述上訴理由者，應於上訴期間屆滿後20日
內向本院補提理由書（均須按他造當事人之人數附繕本）「切勿
逕送上級法院」。告訴人或被害人如對於本判決不服者，應具備
理由請求檢察官上訴，其上訴期間之計算係以檢察官收受判決正
本之日期為準。 因疫情而遲誤不變期間，得向法院聲請回復原
狀。
                                      書記官  許翠燕
中　　華　　民　　國　　111 　年　　4 　　月　　21　　日

附錄本案論罪科刑法條
中華民國刑法第325條（普通搶奪罪）
意圖為自己或第三人不法之所有，而搶奪他人之動產者，處6月
以上5年以下有期徒刑。
因而致人於死者，處無期徒刑或7年以上有期徒刑，致重傷者，
處3年以上10年以下有期徒刑。
第1項之未遂犯罰之。